【裁判字號】    98,簡上,32
【裁判日期】    980415
【裁判案由】    詐欺
【裁判全文】
臺灣嘉義地方法院刑事判決              98年度簡上字第32號
上  訴  人  臺灣嘉義地方法院檢察署檢察官
上  訴  人
即  被  告  甲○○
上列上訴人等因詐欺案件，不服本院中華民國97年12月23日97年
度嘉簡字第1702號第一審簡易判決處刑（聲請簡易判決處刑書案
號：臺灣嘉義地方法院檢察署97年度偵字第8037號），提起上訴
，並經檢察官移請併案審理（臺灣桃園地方法院檢察署97年偵字
第25440 號、臺灣屏東地方法院檢察署97年度偵字第8384、8463
號、98年度偵字第494 號），本院管轄之第二審合議庭判決如下
：
    主  文
原判決撤銷。
甲○○幫助犯詐欺取財罪，處有期徒刑參月，如易科罰金，以新
臺幣壹仟元折算壹日。
    犯  罪  事  實
一、甲○○預見提供金融機構帳戶提款卡、密碼供不詳身分者使
    用，可能遭利用於遂行財產上犯罪之目的，竟仍基於幫助詐
    欺取財之未必犯意，於民國97年8 月24日，在屏東市○○路
    「麥當勞」速食店外，將其所有中華郵政股份有限公司屏東
    歸來郵局帳戶（帳號00000000000000號）之提款卡及密碼，
    以新臺幣（下同）7,000 元代價，交予真實姓名、年籍不詳
    綽號「偉仔」之成年男子，幫助該不詳身分者或其所屬詐欺
    集團為詐欺犯行時，供為匯款帳戶使用，而前述詐欺集團成
    年人成員意圖為自己不法之所有，基於詐欺取財之犯意，分
    別為如附表編號01至05所示之詐欺犯行。嗣經如附表編號01
    至05所示之被害人知悉受騙報案，經警循線查獲，始悉上情
    。
二、案經嘉義縣警察局民雄分局報告臺灣嘉義地方法院檢察署檢
    察官偵查後聲請以簡易判決處刑，及桃園縣警察局蘆竹分局
    報告臺灣桃園地方法院檢察署檢察官、臺中縣警察局太平分
    局報告、臺北市政府警察局信義分局移送臺灣屏東地方法院
    檢察署檢察官，及臺南縣警察局新營分局報告臺灣臺南地方
    法院檢察署檢察官呈請臺灣高等法院檢察署檢察長令轉臺灣
    屏東地方法院檢察署檢察官移送併案。
    理  由
一、按被告以外之人於審判外之陳述，雖不符刑事訴訟法第159
    條之1 至第159 條之4 之規定，而經當事人於審判程序同意
    作為證據，法院審酌該言詞陳述或書面陳述作成時之情況，
    認為適當者，亦得為證據。當事人、代理人或辯護人於法院
    調查證據時，知有第159 條第1 項不得為證據之情形，而未
    於言詞辯論終結前聲明異議者，視為有前項之同意，刑事訴
    訟法第159 條之5 定有明文。查本件被告甲○○於言詞辯論
    終結前，對於下述本院採為認定犯罪事實依據之各項證據之
    證據能力，均未聲明異議（見本院卷第26、37頁），復經本
    院於審理時逐一提示予被告表示意見（見本院卷第37至41頁
    ），本院審酌該等證據之取得過程並無瑕疵，與本案待證事
    實間復具有相當之關聯性，以之為本案證據並無不當，自得
    採為本件認定事實之基礎，合先敘明。
二、訊據被告甲○○固坦承有於97年8 月24日將上開帳戶之提款
    卡及密碼提供與真實姓名、年籍不詳綽號「偉仔」之成年人
    ，惟矢口否認有何幫助詐欺取財犯行，並辯稱：伊係看報紙
    求才令借錢廣告，伊借了10,000元，實際上給伊7,000 元，
    並約定將利息匯至上開帳號內，伊並交付上開帳號提款卡及
    密碼，以供對方領取利息，並無詐欺取財之犯意云云。經查
    ：
  (一)被告確有開設上開帳戶，並由其所使用，且有於上開時間、
    地點，將上開帳戶提款卡及密碼交與真實姓名、年籍不詳綽
    號「偉仔」成年人之事實，業據被告供承在卷（見本院卷第
    42、43至44頁），並有被告上開帳戶郵政存簿儲金立帳申請
    書影本、所使用門號0000000000號行動電話通聯紀錄1 份在
    卷可參（分別見嘉義縣警察局民雄分局嘉民警偵字第097008
    6551號卷第8 頁、臺灣桃園地方法院檢察署97年度偵字第25
    440 號卷第29至46頁）。另如附表編號01至05所示之被害人
    分別有如附表編號01至05之詐騙事實等情，亦分別有如附表
    編號01至05所示之相關卷證存卷可佐（相關卷證卷別、頁數
    均詳如附表編號01至05所示），足見被告確有將其在臺灣郵
    政股份有限公司屏東歸來郵局開設上開帳戶之提款卡及密碼
    交與他人使用，而如附表編號01至05所示之被害人因受詐騙
    而分別匯出如附表編號01至05所示之款項存入該帳戶之事實
    ，要堪認定。
  (二)按刑法上之故意，分直接故意（確定故意）與間接故意（不
    確定故意），「行為人對於構成犯罪之事實，預見其發生而
    其發生並不違背其本意者」為間接故意。查金融存摺之提款
    卡及密碼事關存戶個人財產權益之保障，倘有不明之金錢來
    源，甚而攸關個人之法律上之責任，其專有性甚高，除非本
    人、與本人具有信賴關係或其他特殊原因，難認有何流通使
    用之可能，一般人均有妥為保管防阻他人任意使用之認識，
    縱使特殊情況偶有交付他人使用之需，亦必然深入瞭解用途
    及合理性後，再行提供以使用，方符常情；且該等專有物品
    如落入不明人士手中，而未加以闡明正常用途，極易被利用
    為與財產有關之犯罪工具，此為吾人依一般生活認知所易於
    體察之常識，而有犯罪意圖者，非有正當理由，竟徵求他人
    提供帳戶提款卡及密碼，客觀上可預見其目的，係供為某筆
    資金之存入，後再行領出之用，且該筆資金之存入及提領過
    程係有意隱瞞其流程或避免行為人身份曝光之用意，一般人
    本於一般認知能力均甚易於瞭解，而政府為打擊犯罪，避免
    民眾財產之嚴重損失，不斷透過媒體宣導，除呼籲民眾誤因
    一時好奇、貪念，為不法集團所乘，匯入款項與不明人士外
    ，亦勸諭民眾勿心存僥倖，提供帳戶提款卡、密碼及電話與
    不法集團使用，成為詐騙集團幫兇。況被告於交付上開帳戶
    提款卡及密碼時，係二專肄業，為年滿20歲、智力成熟之成
    年人，非無社會經驗，對於辦理一般借款之程序，自應有所
    理解，一般借貸中，有關借款利息之給付，可由貸與人告知
    其所有帳號，再由借款人匯入貸與人之帳戶即可，又豈有大
    費周章交付借款人所有之提款卡及密碼，再約定匯入借款人
    帳戶之理？又被告亦於本院審理中自承：剛開始有擔心這個
    帳戶有可能被他人拿去行騙使用，但是因為急著用錢，所以
    還是交給他人；伊知道將提款卡交給他人，他人有可能將存
    摺裡面的錢提領完畢，所以是將存摺餘額領走後才交給他人
    等語明確（見本院卷第46頁），是被告心中既存有提款卡可
    能遭利用為不法犯罪工具之設想，且唯恐對方有不法意圖，
    而預先提防將提款卡內剩餘款項均提領完畢，衡諸被告上開
    智識程度，是被告即應得窺見此係屬不法集團取得他人帳戶
    提款卡、密碼以供不法之用之詐騙手法，而得預見上開帳戶
    將作為不法之用自明。是被告既可預見金融帳戶提款卡及密
    碼提供他人使用，將幫助他人實施詐欺犯罪，仍心存僥倖，
    將其帳戶之提款卡及密碼等物交與真實姓名、年籍不詳之成
    年人使用，顯具縱有人以其金融帳戶實施詐欺犯罪亦不違背
    其本意之不確定故意甚明。至被告上開辯稱云云，均與常情
    相左，要難採信。綜上所述，本案事證明確，被告犯行堪以
    認定。
三、查被告提供上開帳戶之提款卡及密碼與真實姓名、年籍不詳
    之成年人，作為詐欺取財所用之出入帳戶，供不法集團詐欺
    如附表編號01至05所示之被害人款項之助力，所實施者非屬
    詐欺取財之構成要件行為，且係基於幫助犯意為之，核其所
    為，係犯刑法第30條第1 項、第339 條第1 項詐欺取財罪之
    幫助犯，並應依刑法第30條第2 項之規定，依正犯之刑減輕
    之。被告以1 幫助行為，幫助詐欺集團先後對如附表編號01
    至05所示之被害人詐欺取財，係以1 幫助行為，侵害如附表
    編號01至05所示之被害人之財產法益，為想像競合犯，應依
    刑法第55條之規定從一重之幫助詐欺取財罪論處（臺灣高等
    法院暨所屬法院96年法律座談會研討結果參照）。檢察官雖
    未就詐欺集團利用被告提供之提款卡及密碼，詐欺如附表編
    號02至05所示被害人之犯行併為聲請簡易判決處刑，然此部
    分與業據聲請簡易判決處刑經原審判決有罪之犯罪事實，有
    想像競合犯之裁判上一罪關係，且經檢察官移送併案審理，
    本院自得併予審判，附此敘明。原審認被告罪證明確，予以
    論罪科刑，固非無見，惟被告除有原判決所認定之犯行外，
    尚有檢察官移送併案審理之犯罪事實，兩者具有想像競合犯
    之裁判上一罪關係，已如前述。被告仍執前詞提起上訴，固
    無理由，惟原審未及審酌被告併案部分之犯行，自有未洽，
    檢察官上訴指摘原判決漏未就具有想像競合犯裁判上一罪關
    係之犯行予以裁判，為有理由，自應由本院將原判決撤銷改
    判。爰審酌被告恣意將上開帳戶提款卡、密碼交付他人，並
    容任他人充作犯罪工具，殊不可取，其所為造成如附表編號
    01至05所示之被害人金錢損失，雖所侵害之財產法益尚非重
    大，惟被告迄今均未為賠償，且被告提供提款卡、密碼與他
    人，實已助長此類犯罪之遂行，使從事詐欺犯行之人於詐騙
    後，無從追緝，並擾亂社會金融交易秩序，又事後否認犯罪
    ，態度非佳，暨其犯罪動機、目的、手段等一切情狀，量處
    如主文第2 項所示之刑，併諭知易科罰金之折算標準，以示
    懲儆。
據上論斷，應依刑事訴訟法第455 條之1 第1 項、第3 項、第36
9 條第1 項前段、第364 條、第299 條第1 項前段，刑法第30條
第1 項前段、第2 項、第339 條第1 項、第41條第1 項前段，刑
法施行法第1 條之1 第1 項、第2 項前段，判決如主文。
本案經檢察官姜智仁到庭執行職務。
中    華    民    國    98    年     4    月    15    日
                  刑事第一庭  審判長法  官  許進國
                                    法  官  黃琴媛
                                    法  官  張志偉
上列正本證明與原本無異。
本件不得上訴。
中    華    民    國    98    年     4    月    15    日
                                    書記官  張子涵
附表
┌──┬───────────────────┬───────────┬──┐
│編號│犯罪事實                              │相關卷證及卷別、頁數  │備註│
├──┼───────────────────┼───────────┼──┤
│01  │在YAHOO奇摩拍賣網站上刊登販賣HP筆記型 │警詢證述（見嘉義縣警察│    │
│    │電腦1台之虛偽訊息，致使居住在嘉義縣民 │局民雄分局嘉民警偵字第│    │
│    │雄鄉之丙○○誤信為真，陷於錯誤，於97年│0000000000號卷第4至5頁│    │
│    │9月1日18時48分許，在嘉義縣民雄鄉居所上│）                    │    │
│    │網至前揭拍賣網站，以8,800元標得上開電 │郵政國內匯款執據（見同│    │
│    │腦1台，並依賣家指示，於隔日（9月2日） │上警卷第6頁）         │    │
│    │15時36分許，在嘉義縣民雄鄉中正大學內之│被告上開帳戶歷史交易清│    │
│    │郵局匯款8,800元至甲○○前開帳戶內，旋 │單（見同上警卷第9頁） │    │
│    │遭提領一空。                          │被害報告書（同上警卷第│    │
│    │                                      │11頁）                │    │
│    │                                      │嘉義縣警察局民雄分局豐│    │
│    │                                      │收派出所受理詐騙帳戶通│    │
│    │                                      │報警示簡便格式表（同上│    │
│    │                                      │警卷第12頁）          │    │
│    │                                      │內政部警政署反詐騙案件│    │
│    │                                      │紀錄表（見同上警卷第13│    │
│    │                                      │頁）                  │    │
│    │                                      │交易電子郵件、賣方資料│    │
│    │                                      │及得標通知（見同上警卷│    │
│    │                                      │第15至20頁）          │    │
├──┼───────────────────┼───────────┼──┤
│02  │在YAHOO奇摩拍賣網站上刊登販賣SONY相機 │警詢證述（見臺灣桃園地│    │
│    │1台之虛偽訊息，致使居住在桃園縣蘆竹鄉 │方法院檢察署97年度偵字│    │
│    │之丁○○誤信為真，陷於錯誤，於97年9月1│第25440號）           │    │
│    │日15時30分許，在其家中上網至前揭拍賣網│人工登錄明細（見同上偵│    │
│    │站，以8,200元標得上開相機1台，並依賣家│卷第13頁）            │    │
│    │指示，於隔日（9月2日）13時20分許，以  │台新銀行交易明細表（見│    │
│    │ATM轉帳方式匯款8,200元至甲○○前開帳戶│同上偵卷第54頁）      │    │
│    │內，旋遭提領一空。                    │被告甲○○上開帳戶歷史│    │
│    │                                      │交易清單（見同上偵卷第│    │
│    │                                      │9頁）                 │    │
│    │                                      │桃園縣政府警察局蘆竹分│    │
│    │                                      │局南崁派出所受理刑事案│    │
│    │                                      │件報案三聯單、各類案件│    │
│    │                                      │紀錄表（見同上偵卷第15│    │
│    │                                      │頁及其背面）          │    │
│    │                                      │內政部警政署反詐騙案件│    │
│    │                                      │紀錄表（見同上偵卷第14│    │
│    │                                      │頁背面）              │    │
├──┼───────────────────┼───────────┼──┤
│03  │在YAHOO奇摩拍賣網站上刊登販賣無敵CD-85│警詢證述（見臺北市政府│    │
│    │9mini電腦辭典1台之虛偽訊息，致使居住在│警察局信義分局第097323│    │
│    │臺北市信義區之賴樺瑩誤信為真，陷於錯誤│56600號卷第30至31頁） │    │
│    │，於97年9月2日11時許，在其家中上網至前│臺灣銀行網路銀行交易明│    │
│    │揭拍賣網站，以4,220元標得上開電腦辭典1│細表（見同上警卷第32頁│    │
│    │台，並依賣家指示，於當日13時30分許，以│）                    │    │
│    │網路銀行轉帳方式匯款4,220元（另手續費8│被告甲○○上開帳戶歷史│    │
│    │元自行負擔）至甲○○前開帳戶內，旋遭提│交易清單（見同上警卷第│    │
│    │領一空。                              │12頁）                │    │
│    │                                      │臺北市政府警察局中正二│    │
│    │                                      │局南昌路派出所受理各類│    │
│    │                                      │案件紀錄表（見同上警卷│    │
│    │                                      │第35頁）              │    │
│    │                                      │得標通知（見同上警卷第│    │
│    │                                      │33至34頁）            │    │
│    │                                      │內政部警政署反詐騙諮詢│    │
│    │                                      │專線紀錄表（見同上警卷│    │
│    │                                      │第36至37頁）          │    │
│    │                                      │臺北市政府警察局中正二│    │
│    │                                      │局南昌路派出所受理詐騙│    │
│    │                                      │帳戶通報警示簡便格式表│    │
│    │                                      │（見同上警卷第38頁）  │    │
├──┼───────────────────┼───────────┼──┤
│04  │在YAHOO奇摩拍賣網站上刊登販賣液晶螢幕 │警詢證述（見臺中縣警察│    │
│    │1台之虛偽訊息，致使居住在臺中縣太平市 │局太平分局中縣太警偵字│    │
│    │之戊○○誤信為真，陷於錯誤，於97年9月2│第0000000000號卷第1至2│    │
│    │日10時38分許，在其家中上網至前揭拍賣網│頁）                  │    │
│    │站，以6,200元標得上開液晶螢幕1台，並於│郵政交易明細表（見同上│    │
│    │翌日（9月3日）13時31分許，以ATM轉帳方 │警卷第17頁）          │    │
│    │式匯款6,200元至甲○○前開帳戶內，旋遭 │被告甲○○上開帳戶歷史│    │
│    │提領一空。                            │交易清單（見同上警卷第│    │
│    │                                      │6頁背面）             │    │
│    │                                      │臺中縣警察局太平分局坪│    │
│    │                                      │林派出所受理各類案件紀│    │
│    │                                      │錄表（見同上警卷第8頁 │    │
│    │                                      │）                    │    │
│    │                                      │切結書（見同上警卷第9 │    │
│    │                                      │頁）                  │    │
│    │                                      │內政部警政署反詐騙諮詢│    │
│    │                                      │專線紀錄表（見同上警卷│    │
│    │                                      │第10至11頁）          │    │
│    │                                      │電子郵件內容（見同上警│    │
│    │                                      │卷第13至14頁）        │    │
│    │                                      │賣方聯絡資料（見同上警│    │
│    │                                      │卷第15頁）            │    │
├──┼───────────────────┼───────────┼──┤
│05  │在拍賣網站上刊登販賣筆記型電腦1台之虛 │警詢證述（見南縣營警偵│    │
│    │偽訊息，致使居住在臺南縣新營市之乙○○│字第00970015558號卷第 │    │
│    │誤信為真，陷於錯誤，於97年9月2日7時4分│第5至6頁）            │    │
│    │許，以ATM轉帳方式匯款10,611元至甲○○ │交易明細表（見同上警卷│    │
│    │前開帳戶內，旋遭提領一空。            │第12頁）              │    │
│    │                                      │被告甲○○上開帳戶歷史│    │
│    │                                      │交易清單（見同上警卷第│    │
│    │                                      │9頁）                 │    │
│    │                                      │臺南縣警察局新營分局中│    │
│    │                                      │山路派出所受理詐騙帳戶│    │
│    │                                      │通報警示簡便格式表（見│    │
│    │                                      │同上警卷第13頁）      │    │
│    │                                      │內政部警政署反詐騙諮詢│    │
│    │                                      │專線紀錄表（見同上警卷│    │
│    │                                      │第14頁）              │    │
└──┴───────────────────┴───────────┴──┘


司法院資訊處製作；財團法人民間司法改革基金會備份。
